臺灣高等法院臺南分院刑事判決
111年度金上訴字第273號
上  訴  人  
即  被  告  陳泳華

                    籍設新竹市○○區○○路0段000巷0弄00                      號0樓

                    居屏東市○○路000巷0號              上列上訴人即被告因詐欺等案件，不服臺灣臺南地方法院110年度金訴字第175號中華民國110年12月8日第一審判決（起訴案號：臺灣臺南地方檢察署109年度偵字第23083號），提起上訴，本院判決如下：
    主      文
上訴駁回。
    事實及理由
一、上訴得明示僅就判決之刑、沒收或保安處分一部為之。刑事
    訴訟法第348條第3項定有明文。而為尊重當事人設定攻防之
    範圍，並減輕上訴審審理之負擔，容許上訴權人僅針對刑、
    沒收或保安處分一部提起上訴，其未表明上訴之認定犯罪事
    實部分，則不在第二審之審判範圍。如為數罪併罰之案件，
    亦得僅針對各罪之刑、沒收、保安處分或對併罰所定之應執
    行刑、沒收、保安處分，提起上訴，其效力不及於原審所認
    定之各犯罪事實，此部分犯罪事實不在上訴審審查範圍（11
    0年6月16日修正理由參照）。本件被告僅就原判決所處之刑
    部分提起上訴，業經本院與被告確認在卷（本院卷第124頁
    、131頁），是原判決關於犯罪事實及沒收部分，不在本院
    審理範圍。至於原判決不另為無罪諭知部分，因本件僅被告
    就原判決諭知有罪部分所處之刑提起上訴，原判決關於不另
    為無罪諭知部分，依刑事訴訟法第348條第2項後段規定，非
    上訴審理範圍，併予敘明。
二、本判決書關於犯罪事實、證據及理由部分，引用原審判決書
    之記載（如附件）。
三、被告上訴意旨略以：
㈠、被告遭查獲後，對於所涉犯之罪嫌内心深感歉疚，且悔不當
    初，偵審期間被告願意坦然承認犯罪並願接受法律制裁，於
    犯罪後態度尚稱良好，非屬頑劣惡徒。又被告已與告訴人丙
    ○○、甲○○達成和解，均約定分期賠償該2人分別遭詐騙之新
    臺幣（下同）15萬元、28萬元，並均已賠付第1期賠償金額
    分別為8仟元、1萬元，客觀上堪認其犯罪情狀不無可憫恕之
    處，應依刑法第59條規定酌減其刑。
㈡、被告對於前揭不法作為造成本案多名被害人受有財產上損失
    一事甚感愧疚，為表示被告確有賠償本案被害人所受損害之
    誠意，懇請排定調解期日，以利被告與本案尚未和解之被害
    人丁○○、乙○○協商、調解，賠償被害人所受損害，並獲得被
    害人之原諒。
㈢、被告右手五隻手指因車禍橈骨骨折，雖經手術，然橈神經受
    損導致其右手五隻手指均無法正常伸直，且無力，嚴重影響
    被告之勞動能力。被告本身育有2名未成年子女，均領有身
    心障礙手冊。請考量被告右手橈神經受損，雖經手術，仍不
    利於被告正常工作，被告目前在○○上班，自食其力以肩負照
    顧撫養2名子女，犯罪情狀不無可憫恕之處，縱仍論以刑法
    第339條之4第1項第2款之三人以上共同犯詐欺取財罪法定本
    刑之最低刑度，似仍顯過重，有法重情輕之嫌，應依刑法第
    57條及第59條之規定再減輕其刑。原判決未查上情，未依刑
    法第57條、第59條規定再減輕其刑，顯非適法。
四、經查：
㈠、原判決以被告犯刑法第339條之4第1項第2款之三人以上共同
    詐欺取財罪、洗錢防制法第14條第1項之洗錢罪，事證明確
    ，依想像競合規定，從重論以三人以上共同詐欺取財罪，共
    4罪，並說明洗錢罪部分，因被告於偵查及審理時自白犯罪
    ，依洗錢防制法第16條第2項規定，減輕其刑，於量刑時一
    併斟酌。量刑部分則審酌，被告不思循合法正當途徑賺取財
    物，僅因貪圖小利，甘為詐欺集團工作，負責收取詐得款項
    ，與前述詐欺集團成員共同違犯本案加重詐欺取財及一般洗
    錢犯行，且使該詐欺集團成員得以隱身幕後、獲取詐欺犯罪
    所得，致各該告訴人難於追償，不僅侵害各該告訴人之財產
    法益，更增加犯罪查緝之困難，無形中使此類犯罪更加肆無
    忌憚，助長犯罪之猖獗，嚴重影響社會治安及人與人間之互
    信，所為實應予非難；復考量被告犯罪動機、目的、各該告
    訴人遭詐騙轉匯之金額、被告本案分工情形及參與程度，及
    被告於警詢、偵查及本院審理時均坦承本案加重詐欺取財及
    洗錢犯行，並已與告訴人丙○○、甲○○達成調解，均約定分期
    賠償該2人分別遭詐騙之15萬元、28萬元，然與告訴人丁○○
    、乙○○則迄未達成和解或賠償其等所受損失之犯後態度；兼
    衡被告於本院審理時自述教育程度為專科肄業、2名未成年
    子女（均領有身心障礙手冊）、目前在○○上班、月收入約0
    萬元至0萬元不等、需扶養小孩、父母、奶奶等智識程度及
    生活狀況等一切情狀，分別量處如原判決附表一編號1至4所
    示之刑，並考量被告所犯4罪之犯罪類型及行為態樣均屬相
    同，且各次犯罪時間之間隔甚近，衡以刑法第51條所採限制
    加重原則，兼顧刑罰衡平之要求及矯正受刑人之目的，合併
    定其應執行刑為有期徒刑1年9月。核其量刑事由與刑法第57
    條規定相符，並與卷內相關證據並無抵觸之處，其裁量權之
    行使尚無違誤之處。
㈡、被告雖以上詞主張，本件犯行應有刑法第59條酌減其刑規定
    之適用，然詐欺取財犯罪為全國性治安問題，因層出不窮之
    詐騙案件而人人自危，不僅破壞人際間之信任關係，亦使被
    害人受騙後求償無門，影響個人生計，集團性犯罪因層層分
    工之結果，使檢警單位難以一舉破獲，犯罪所得亦難以追回
    ，影響層面廣大。而在此社會氛圍之下，經媒體一再披露報
    導，全國人民對於此等犯罪手段更深惡痛絕，如竟再加入或
    參與詐欺集團犯罪，其惡性即屬重大，縱使所參與程度或擔
    任角色均難以與首謀者相提並論，然如未能就末端參與者施
    以嚴重之懲罰，難以斷絕此種為蠅頭小利而參與犯罪之僥倖
    心態，集團式詐欺犯罪亦難以根絕，無法達到刑罰防衛社會
    之功能。且詐騙集團之犯罪特性在於分工精密，共犯間各自
    參與單一內容之犯罪過程，然為完成犯罪，彼此間均為不可
    或缺之角色，於量刑上當不能拆解部分行為，認為犯罪情節
    單純，而予以過度從輕量刑，蓋詐騙集團成員既應論以共同
    正犯，犯罪情節部分自應整體觀察，殊無將部分犯罪情節切
    割後，認為情節輕微而予以從輕量刑。本件被告於車手集團
    中，擔任受上游成員指示，向共犯吳盈樺收取所領取之詐騙
    款項後，先搭車前往臺南高鐵站，轉乘高鐵至苗栗站後，再
    聯繫上游成員搭乘計程車前來取款，部分款項另丟置在草叢
    ，由其他集團成員立刻取走，被告因此領有所收取款項百分
    之0.9報酬，以參與情節而言，被告已難認僅屬單純協助提
    款之下游成員，其參與程度不輕，且詐騙犯罪日益嚴重，社
    會輿論未曾有何法院量刑過重之指摘，反而對於量刑不足以
    遏止詐欺犯罪多所指教，可見刑法加重詐欺取財罪之法定刑
    度實無過重之情況，並無何客觀上足以引起一般人同情，顯
    可憫恕之可言，與刑法第59條酌減其刑規定不符。
㈢、被告指摘原判決量刑過重部分，係以其家庭生活狀況、身體
    健康狀況為由，並提出相關戶籍資料、診斷證明書、身心障
    礙證明（本院卷第15-21頁），然上開事項均為原審所業已
    審酌之事項，並非漏未斟酌而有裁量權行使之瑕疵。本院另
    又斟酌被告本件犯罪參與程度不輕，且其前於97年間，已因
    詐欺案件經臺灣屏東地方法院以97年度簡字第753號判決判
    處有期徒刑6月確定並執行完畢，且被告於本案犯行同一時
    期，另有加重詐欺犯行，經臺灣高等法院以110年度上訴字
    第563號判決判處有期徒刑1年3月，並諭知緩刑3年確定，亦
    可見被告犯罪參與程度不輕，且其已因詐欺犯罪經判刑並執
    行完畢，仍未記取教訓，仍涉入本件集團性詐騙犯罪，其惡
    性本屬不輕，基於防衛社會之刑罰功能目的，於量刑上自應
    斟酌被告上開前科素行，而為適當之量處。是以，原判決就
    被告所犯4罪，分別量處有期徒刑1年1月、1年3月、1年2月
    、1年1月，已依犯罪所生之危害及被告犯罪後是否與被害人
    調解成立等因素，各自以法定最低本刑為基礎，酌加數月不
    等，於量刑上已屬從輕，所定應執行刑有期徒刑1年9月，亦
    非畸重，自無上訴意旨所指摘，量刑過重之瑕疵。至於被告
    上訴請求與告訴人丁○○、乙○○和解，然經本院詢問其2人可
    接受之調解條件後，被告仍無法與其等達成調解（本院卷第
    133頁），亦無從於量刑上為對被告有利之認定，併予敘明
    。
五、綜上，被告以上開情指摘原判決量刑不當，為無理由，應予
    駁回。　　
六、應適用之程序法條：刑事訴訟法第368條、第373條。　　　
本案經檢察官吳毓靈提起公訴、檢察官陳昱旗到庭執行職務。
中　　華　　民　　國　　111 　年　　4 　　月　　26　　日
                  刑事第一庭    審判長法　官  楊清安
                                      法　官  陳顯榮
                                      法　官  蕭于哲
以上正本證明與原本無異。
如不服本判決應於收受送達後20日內向本院提出上訴書狀，其未
敘述上訴理由者，並得於提起上訴後20日內向本院補提理由書（
均須按他造當事人之人數附繕本）「切勿逕送上級法院」。
　　　　　　　　　　　　　　　　　　　書記官　鄭信邦　　
中　　華　　民　　國　　111 　年　　4 　　月　　26　　日
附錄本案論罪科刑法條全文
中華民國刑法第339條之4
犯第339條詐欺罪而有下列情形之一者，處1年以上7年以下有期
徒刑，得併科1百萬元以下罰金：
一、冒用政府機關或公務員名義犯之。
二、三人以上共同犯之。
三、以廣播電視、電子通訊、網際網路或其他媒體等傳播工具，
    對公眾散布而犯之。
前項之未遂犯罰之。
洗錢防制法第14條
有第二條各款所列洗錢行為者，處7年以下有期徒刑，併科新臺
幣5百萬元以下罰金。
前項之未遂犯罰之。
前二項情形，不得科以超過其特定犯罪所定最重本刑之刑。